【裁判字號】    89,訴,1
【裁判日期】    890315
【裁判案由】    毒品危害防制條例
【裁判全文】
臺灣臺北地方法院刑事判決                              八十九年度訴字第一號
    公  訴  人  臺灣臺北地方法院檢察署檢察官
    被      告  丁○○
    指定辯護人  甲○
右列被告因毒品危害防制條例案件，經檢察官提起公訴（八十八年度偵字第一一一八
二號），甲○判決如左：
    主  文
丁○○無罪。
    理  由
一、本件公訴意旨略以：被告丁○○基於概括之犯意，自民國八十七年三月間起，迄
    至八十八年二月間止，連續十餘次，至台北市○○路八十八號六樓之十二（起訴
    書誤載為六樓十二號）戊○○住處，以每包安非他命新台幣五千元之代價販賣予
    戊○○吸用。因認被告丁○○涉有毒品危害防制條例第四條第二項之連續販賣第
    二級毒品罪嫌云云。
二、按犯罪事實應依證據認定之，無證據不得推定其犯罪事實。又不能證明被告犯罪
    者，應諭知無罪之判決，刑事訴訟法第一百五十四條、第三百零一條第一項分別
    定有明文。又事實之認定，應憑證據，如未能發現相當證據，或證據不足以證明
    ，自不能以推測或擬制之方法，為裁判基礎（最高法院四十年台上字第八六號判
    例參照）。另認定犯罪事實所憑之證據，雖不以直接證據為限，間接證據亦包括
    在內；然而無論直接或間接證據，其為訴訟上之證明，須於通常一般之人不致有
    所懷疑，而得確信其為真實之程度者，始得據為有罪之認定，倘其證明尚未達到
    此一程度，而有合理之懷疑存在時，即無從為有罪之認定，亦有最高法院七十六
    年台上字第四九八六號判例可資參照。又非法吸用化學合成麻醉藥品之人，供出
    麻醉藥品來源，因而破獲者，依麻醉藥品管理條例第十三條之三（即現行之毒品
    害防制條例第十七條之規定）之規定，得減輕其刑，因其與販賣化學合成麻醉藥
    品之人無共犯關係，且所供非全然不利於己，為擔保其陳述之真實性，自應有足
    以令人確信其陳述為真實之證據，始可採為認定之依據，此亦有最高法院八十六
    年度台上字第七三００號判決可資參照。
三、公訴意旨認被告丁○○涉有毒品危害防制條例第四條第二項之連續販賣第二級毒
    品罪嫌，無非係以：右揭犯罪事實，業據證人戊○○指訴歷歷，且對被告電話、
    呼叫器及買賣方式交代甚詳，而被告亦不否認認識證人戊○○，衡情尚無任意誣
    攀之理為其主要論據。訊據被告丁○○自警訊起迄至偵審中均堅詞否認有何公訴
    意旨所指之販賣第二級毒品犯行，辯稱：其並未販賣或提供安非他命予證人戊○
    ○吸用，而係他人所提供，證人戊○○因曾和其吵架及金錢借貸而指述其販賣等
    語，指定辯護人亦為被告利益辯護稱：吸用安非他命之人，如供出安非他命之來
    源因而破獲者，既可獲減輕其刑之寬典，為擔保其所為不利於其他共同被告之陳
    述之真實性，尤應有足以確信其陳述為真實之補強證據，始能資為論罪之依據；
    且連續犯在本質上係屬數個各自獨立之犯罪，自不能以其中一次犯罪行為有補強
    證據，即謂其他各次之犯罪，均可單憑自白來證明，更不能以每一犯罪行為所憑
    之自白，互為其他犯罪行為之補強證據；證人戊○○前後指述不一，且交易時間
    及次數起迄未明，自難僅憑該警訊之陳述遽認被告有連續販賣之犯行等語。
四、經查，右揭犯罪事實，雖據證人戊○○於警訊中指證歷歷，然被告丁○○自警訊
    迄至偵審中均堅詞否認有何證人戊○○所指述之販賣或提供第二級毒品安非他命
    犯行，而證人戊○○先於八十八年二月二十五日警訊中證稱：「我是向一名叫丁
    ○○之男子購買的。」、「我於八十七年三月間開始吸食安非他命時。丁○○即
    斷斷續續到我住處兜售安非他命，前後約十餘次，每包價款為新台幣伍仟元，最
    後一次丁○○是於八十八年二月二十日持安非他命到我住處兜售。」，復於甲○
    八十九年二月二十四日調查中則結證稱：「丁○○跟我借一萬五租屋，後來他就
    拿安非他命給我，那是八十年十月之事，他拿給我三次，我在此之前都沒吸過。
    」、「‧‧‧他是十月起陸續主動拿給我三次，我沒跟他要過，我借他錢，並沒
    收利息，只要他工作有錢還我就好。」等語，是證人戊○○先後所述不一，其證
    言之真實性已值商榷；又證人戊○○自承係於八十八年二月二十四日晚上十一時
    在其位於台北市○○路八十八號六樓之十二住處為警查獲吸用安非他命犯行，現
    因該吸用安非他命案件在監強制戒治中，而證人戊○○之警訊筆錄係於查獲後之
    同年二月二十五日凌晨所製作，參諸毒品危害防制條例第十七條之規定，為擔保
    其陳述之真實性，自應有足以令人確信其陳述為真實之證據，始可採為認定之依
    據。次查，證人戊○○於甲○八十九年二月二十四日調查中證稱：「（問：為何
    在警訊中說安非他命是以一包五千元跟他買？）因他一直電話騷擾我，且說要叫
    警察抓我，加上他又跟我借五千元去拿安非他命，我在緊張下，警察問我安是跟
    誰買的，我只說被告曾跟我借五千元去買安，說他要自己用，沒想到寫成這樣，
    當天警察也只搜到一支吸管。」等語，足見被告丁○○所稱證人戊○○因吵架及
    金錢借貸而指述其犯行，應非虛言；況依證人戊○○上開證言之內容，益見其於
    警訊中所為證述之真實性誠屬可疑。又查，證人即查獲警員乙○○於甲○八十九
    年二月二十四日調查中證稱：當日係因證人戊○○之指述而聯絡被告丁○○至警
    局說明，並未查獲被告持有安非他命等情；而證人丙○○於警訊中證稱：「‧‧
    在我身上查獲的安非他命是戊○○所提供的。」，另於甲○八十九年二月二十四
    日調查中證稱：其並未在證人戊○○住處見過被告等語，自難遽認被告丁○○確
    有販賣安非他命之犯行。至證人戊○○雖就被告丁○○之電話及呼叫器號碼知之
    甚詳，然以其與被告丁○○間關係，基於聯絡上之便利而知悉被告丁○○之電話
    及呼叫器號碼，亦與常情相符，尚難即認被告丁○○有何販賣安非他命之犯行。
    此外，復查無其他積極證據足認被告有何違反毒品危害防制條例之犯行，揆諸前
    揭之說明，自應為被告無罪之諭知。
據上論斷，應依刑事訴訟法第三百零一條第一項前段，判決如主文。
本案經檢察官劉雪惠到庭執行職務。
中    華    民    國      八十九    年        三      月      十五      日
                                      臺灣臺北地方法院刑事第九庭
                                            法  官  黃  雅  君
右正本證明與原本無異
如不服本判決，應於判決送達後十日內，向甲○提出上訴狀。
                                            書記官  文      柏
中    華    民    國      八十九    年        三      月     二十三     日


司法院資訊處製作；財團法人民間司法改革基金會備份。
